【裁判字號】    97,交上易,363
【裁判日期】    980507
【裁判案由】    過失致死等
【裁判全文】
臺灣高等法院刑事判決               97年度交上易字第363號
上  訴  人  臺灣基隆地方法院檢察署檢察官
被      告  丙○○
選任辯護人  郭承昌律師
上列上訴人因被告過失致死等案件，不服臺灣基隆地方法院97年
度交易字第74號，中華民國97年11月14日第一審判決（起訴案號
：臺灣基隆地方法院檢察署97年度偵字第2182號、第3863號），
提起上訴，及移送併案審理（台灣基隆地方法院檢察署97年度偵
字第4939號），本院判決如下：
    主  文
原判決撤銷。
丙○○因過失致人於死，處有期徒刑陸月，如易科罰金，以新臺
幣壹仟元折算壹日。緩刑年。
    事  實
一、丙○○於民國97年5 月17日下午1 時30分左右，駕駛5008-D
    D 號自用小客車（按：該車係永豐金租賃股份有限公司所有
    並租由丙○○管領使用），搭載友人黃國慶（右前座）、詹
    喬竹（右後座），沿臺北縣平溪鄉○○○○○路由平溪往雙
    溪方向行駛；途經「劃有分向限制線」之臺二丙線9.5 公里
    處之彎道地段，適有丁○○駕駛SZ-5931 號自用小客車，搭
    載王基屏（右前座）、乙○○（右後座）、江彩鳳（左後座
    ），亦沿「對向車道」即臺二丙線公路由雙溪往平溪方向駛
    至該處。乃丙○○本應注意汽車行經設有彎道標誌之路段，
    應減速慢行，俾作隨時停車之準備，且應注意汽車行駛在雙
    向二車道暨劃有分向限制線之路段，不得跨越分向限制線駛
    入來車車道，而依當時情形，亦無不能注意之情事，猶因一
    時大意而疏未減速慢行，復疏未注意該地交通標線指示，旋
    貿然以相當之行速跨越分向限制線而侵入來車車道，以致眼
    見行駛在來車車道（即「對向車道」）之丁○○駕駛車輛迎
    面駛來，雖向右急打方向盤以求閃避，然仍因反應距離不足
    而閃避不及，遂逕與丁○○駕駛車輛左側發生擦撞，繼而續
    為擦撞行駛於「丁○○駕駛車輛後方」之王俊傑駕駛Y2-9
    799 號自用小客車之左後保險桿，使王俊傑駕駛車輛因之失
    控並逕自向前追撞丁○○駕駛車輛之左後車身，終至丁○○
    駕駛車輛之「左後座」乘客江彩鳳右顱顳部、額部及頰部嚴
    重擠壓而受有右顳部顱骨破裂、下顎骨骨折等嚴重傷害，並
    致丁○○駕駛車輛之乘客乙○○受有腹部挫傷併脾臟破裂、
    胸壁挫傷併第7根肋骨骨折及頭皮撕裂傷之傷害，及丁○○
    受有胸部挫傷併左側第9根肋骨骨折、兩側下肢及左膝挫傷
    併瘀青及左側腎血腫之傷害。茲丙○○於肇事後，雖即停車
    察看，嗣亦停留現場協助救護，暨向據報前往現場處理之員
    警坦承肇事而表示接受裁判之意，然江彩鳳仍因傷勢過重，
    於送醫途中不治死亡。
二、案經丙○○自首及江彩鳳之母甲○○訴由臺北縣政府警察局
    瑞芳分局移送臺灣基隆地方法院檢察署檢察官偵查起訴及丁○○、乙○○訴由臺灣基隆地方法院檢察署檢察官移送併案
    審理。
    理  由
一、證據能力部分：
    按被告以外之人於審判外之陳述，雖不符前四條之規定，而
    經當事人於審判程序同意作為證據，法院審酌該言詞陳述或
    書面陳述作成時之情況，認為適當者，亦得為證據。當事人
    、代理人或辯護人於法院調查證據時，知有第159條第1項不
    得為證據之情形，而未於言詞辯論終結前聲明異議者，視為
    有前項之同意。刑事訴訟法第159條之5定有明文，本件援引
    其他非供述證據，檢察官、被告及辯護人均未於本件言詞辯
    論終結前聲明異議，視為同意，自有證據能力。
二、實體部分：
（一）上揭事實業據被告丙○○坦承在卷，核與證人丁○○（
      SZ-5931號自用小客車之駕駛人）、王基屏（SZ-5931號自
      用小客車之右前座乘客）、乙○○（SZ-5931號自用小客
      車之右後座乘客）於警詢暨偵查中證述之情節相符，且有
      道路交通事故調查報告表(一)(二)、道路交通事故現場圖、車
      禍現場照片暨車損照片10張在卷可考，並經檢察官勘驗車
      禍現場暨督同檢驗員相驗屬實，分別製有檢察官車禍現場
      勘驗筆錄、勘驗照片、相驗屍體證明書、驗斷書、相驗筆
      錄暨相驗屍體照片、乙○○、丁○○診斷證明書在卷可稽
      。兼以細稽卷附道路交通事故調查報告表、現場圖及車禍
      現場照片暨車損照片所示情節，核亦足見本案車禍應係「
      被告駕駛車輛沿臺北縣平溪鄉○○○○○路由平溪往雙溪
      方向行駛；途經『劃有分向限制線』之臺二丙線9.5公里
      處之彎道地段，疏未減速慢行，復疏未注意該地交通標線
      指示，旋貿然以相當之行速跨越分向限制線而侵入來車車
      道，以致眼見行駛在來車車道（即『對向車道』）之丁○○駕駛車輛迎面駛來，雖向右急打方向盤以求閃避，然仍
      因反應距離不足而閃避不及，遂逕與丁○○駕駛車輛左側
      發生擦撞，繼而續為擦撞行駛於『丁○○駕駛車輛後方』
      之王俊傑駕駛Y2-9799號自用小客車之左後保險桿，使王
      俊傑駕駛車輛亦因之失控並逕自向前追撞丁○○駕駛車輛
      之左後車身」所致。
（二）按「行車速度，依速限標誌或標線之規定，無速限標誌或
      標線者，應依下列規定：二行經設有彎道、坡路、狹路、
      狹橋、隧道、學校、醫院標誌之路段、道路施工路段、泥
      濘或積水道路、無號誌之交岔路口及其他人車擁擠處所，
      或因雨霧致視線不清或道路發生臨時障礙，均應減速慢行
      ，作隨時停車之準備」；又「汽車在雙向二車道行駛時，
      在劃有分向限制線之路段，不得駛入來車車道」。道路交
      通安全規則第97條第2款、第93條第1項第2款分別訂有明
      文。茲被告既係汽車駕駛人，則其駕駛車輛行駛道路，自
      應按諸上揭規定盡必要之注意義務；尤以觀諸卷附道路交
      通事故調查表暨現場圖所示情節，案發當時非特天候晴、
      日間有自然光線，肇事路段復係路面乾燥、無缺陷、無障
      礙物、視距良好，是自客觀以言，被告亦無不能注意之情
      事，乃竟一時大意而疏未減速慢行，復疏未注意該地交通
      標線指示，旋貿然以相當之行速跨越分向限制線以侵入來
      車車道，終至先、後擦撞行駛在來車車道（即「對向車道
      」）之丁○○、王俊傑駕駛車輛，進而使王俊傑駕駛車輛
      失控向前追撞丁○○駕駛車輛之左後車身，則被告顯然違
      背上揭注意義務，其有過失甚明；又被告駕駛車輛行經肇
      事路段，既因上揭注意義務之違反，致生丁○○駕駛車輛
      「左後座」乘客江彩鳳死亡之結果，及致生丁○○、乙○○受傷之結果，則被告之過失行為與江彩鳳之死亡及丁○○與乙○○受傷結果間，具有相當因果關係，亦屬灼然。
      臺灣省臺北縣區車輛行車事故鑑定委員會亦同本院上開認
      定，有臺灣省臺北縣區車輛行車事故鑑定委員會北縣鑑字
      第970870號鑑定意見書1份在卷可憑。
（三）綜上，因認被告於本院審理時之任意性自白，與事實相符
      ，堪可採信；從而，本案事證明確，被告如本判決事實欄
      所載之過失致死及過失傷害犯行，洵堪認定。
三、論罪科刑
    核被告所為，係犯刑法第276條第1項之過失致死罪、第284
    條第1項前段過失傷害罪。次查，告訴人丁○○、乙○○受
    傷部分業據丁○○、乙○○於告訴期間屆滿前之97年11月
    10日提出告訴（見97年度他字第872號卷告訴狀），被告一
    過失行為，致被害人江彩鳳死亡，並致丁○○、乙○○受傷
    ，為想像競合犯。再查被告肇事後，於未經有偵查權限之公
    務員或機關發覺其犯罪嫌疑以前，在事故現場，向據報前往
    現場處理之警員，主動坦承其過失肇事而接受審判。此有臺
    北縣政府警察局瑞芳分局道路交通事故肇事人自首情形記錄
    表1件在卷可考。核其情節，尚與「自首」之例相符；爰考
    量被告所為，有助於交通肇事責任之釐清，依刑法第62條前
    段規定，減輕其刑。
四、撤銷改判理由：
    原審對被告科刑雖非無見，惟告訴人丁○○、乙○○受傷部
    分與本件論罪科刑過失致死部份，有想像競合犯裁判上一罪
    之關係，原審未及審酌，自有未洽，應由本院撤銷改判。另
    按告訴乃論之罪，告訴人撤回告訴，必須於第一審辯論終結
    前為之，始為適法，此觀刑事訴訟法第238條第1項規定自明
    ，告訴人丁○○雖於本院審理時提出撤回告訴狀，依上開說
    明，尚非適法，惟得作為量刑參酌。爰審酌被告駕駛車輛行
    經彎道路段疏未減速慢行暨貿然跨越分向限制線侵入來車車
    道之過失情節，終至發生本起不可挽回之人命傷亡；兼衡量
    告訴人甲○○（即江彩鳳之母）遇此事故所可能承受之精神
    上痛苦；併考量被告於肇事後，未圖規避、力求救護，甚且
    戮力賠償而與江彩鳳家屬就民事侵權責任調解成立（即原審
    97 年度交重附民移調字第1號）之犯後態度，及告訴人丁○○、乙○○之傷勢，被告嗣後亦與告訴人丁○○、乙○○達
    成和解，有丁○○撤回告訴狀，及被告與乙○○和解書（影
    本）在卷可稽等一切情狀，量處如主文第二項所示之刑，併
    諭知易科罰金之折算標準。末查，被告前未曾因故意犯罪受
    有期徒刑以上刑之宣告。此有臺灣高等法院被告前案紀錄表
    在卷可稽。本院考量被告本次一時過失，而罹刑典，犯後並
    已與江彩鳳之家屬就其民事侵權責任調解成立（即原審97年
    度交重附民移調字第1號），被告嗣後亦與告訴人丁○○、
    乙○○達成和解，有丁○○撤回告訴狀，及被告與乙○○和
    解書（影本）在卷可稽，戮力賠償被害家屬及被害人所受損
    害，經此科刑教訓，信當知所警惕，而無再犯之虞，因認所
    受刑之宣告，以暫不執行為適當，爰依刑法第74條第1項第1
    款規定，宣告緩刑3年，用啟自新，以勵來茲。
據上論結：應依刑事訴訟法第369條第1項前段、第364條、第299
條第1項前段，刑法第276條第1項、第284條第1項前段、第55條
、第62條前段、第41條第1項前段、第74條第1項第1款，刑法施
行法第1條之1，判決如主文。
本案經檢察官許仲瑩到庭執行職務。
中    華    民    國    98    年    5     月    7     日
                  刑事第六庭審判長法  官  林堭儀
                                  法  官  張明松
                                  法  官  吳淑惠
以上正本證明與原本無異。
不得上訴。
                                  書記官  陳雅加
中    華    民    國    98    年    5     月    13    日
附錄：本案論罪科刑法條全文
中華民國刑法第276條第1項
因過失致人於死者，處2 年以下有期徒刑、拘役或2 千元以下罰
金。
中華民國刑法第284條
（過失傷害罪）
因過失傷害人者，處 6 月以下有期徒刑、拘役或 5 百元以下罰
金，致重傷者，處 1 年以下有期徒刑、拘役或 5 百元以下罰金
。
從事業務之人，因業務上之過失傷害人者，處 1 年以下有期徒刑
、拘役或1 千元以下罰金，致重傷者，處 3 年以下有期徒刑、
拘役或 2 千元以下罰金。


司法院資訊處製作；財團法人民間司法改革基金會備份。
